【裁判字號】    99,交抗,153
【裁判日期】    990906
【裁判案由】    聲明異議
【裁判全文】
臺灣高等法院臺南分院交通事件裁定  99年度交抗字第153號
抗  告  人
即受處分人  甲○○
上列抗告人因違反道路交通管理處罰條例案件，不服臺灣嘉義地
方法院中華民國99年6月30日所為裁定（99年度交聲字第248號）
，提起抗告，本院裁定如下：
    主  文
抗告駁回。
    理  由
一、抗告意旨略以：舉發員警事實上並未當場將雷射槍螢幕所測
    得數據提供予抗告人觀看，員警當時僅在攔截抗告人後告訴
    抗告人違規超速測得時速119公里，嗣後遭員警開立違規舉
    發通知單並囑咐抗告人簽名時，始告知抗告人確認違規舉發
    通知單資料是否有誤。舉發員警庭訊作證有錄音舉證，為何
    錄音光碟當庭播放時，皆未聽聞到員警有告訴抗告人查看雷
    射槍觀測螢幕數據過程之言詞。雷射超速之數字既然顯示於
    測速儀螢幕，應將查看過程照相或錄音存證，而僅於無法攔
    截時，始得填單逕行舉發，方屬善盡照相或者錄音之舉證責
    任。又如以距離327.5公尺除以時速119公里計算，時間不到
    10秒。以雷射槍射車速，用紅點對準要側車輛車頭，經3秒
    鐘後，雷射槍螢幕始會顯示車輛車速及測速器距離數據，剩
    餘不及6秒始為員警反應動作之時間，本案員警陳述其請其
    他員警開警示燈按警報器並等前車（至少100公尺）過後才
    持旗攔停，員警攔停抗告人之時間不及3秒，以10.7公里處
    起算，經6秒後，推定車輛已行駛至10.4公里處前。據此，
    抗告人車輛於高速行駛狀態下，如何有足夠反應之時間，從
    看到員警持旗攔停時起，復由內側車道轉向外側車道停止於
    10.3公里處前，時間不及2秒？再者，案發日至庭訊日近2個
    月，員警印象記憶如何清晰如庭訊所言：「...抗告人前面
    還有一部車，離他至少100公尺」，似難以想像其超乎常人
    之記憶。綜上，抗告人主張舉發員警確未當場出示手持雷射
    測速槍觀測螢幕顯示予抗告人，而違反國道警察內部取締程
    序規範。爰依法提起抗告，請撤銷原裁定，另為適法裁定云
    云。
二、原裁定意旨略以：異議人（即本件抗告人）駕駛車牌號碼80
    13-XU號自用小客貨車，於99年4月8日上午8時23分許，行經
    國道8號公路西向10.4公里處，因有超速行駛（經警員以雷
    射測速槍測定行速119公里/小時，速限100公里/小時，超速
    19公里/小時）之違規事實。原處分機關依道路交通管理處
    罰條例第33條第1項第1款、第63條第1項第1款、違反道路交
    通管理事件統一裁罰基準及處理細則第43條、第44條、第67
    條及違反道路交通管理事件統一裁罰基準表之規定，裁處異
    議人罰鍰新臺幣（下同）3,000元，並記違規點數1點之處分
    ，核無不當等語。
三、按汽車行駛高速公路及快速公路，應依速限標誌指示，高速
    公路及快速公路交通管制規則第5條第1項前段定有明文。而
    汽車行駛於高速公路而不遵管制之規定，行車速度超過規定
    之最高速限者，處汽車駕駛人3,000元以上，6,000元以下罰
    鍰並記違規點數1點，道路交通管理處罰條例第33條第1項第
    1款及同法第63條第1項第1款亦分別定有明文。
四、經查：
  (一)抗告人駕駛車牌號碼8013-XU號自用小客貨車，於99年4月8
    日9時許，行經國道8號公路西向10.4公里處路段時，行車速
    限100公里，經內政部警政署國道公路警察局第八警察隊善
    化分隊員警以雷射測速儀器測得時速119公里，認其超速19
    公里，遂當場攔停製單舉發等情，有內政部警政署國道公路
    警察局99年4月8日公警局交字第Z8C011828號號舉發違反道
    路交通管理事件通知單1紙、及交通部公路總局嘉義區監理
    所嘉義市監理站99年5月6日嘉監義裁字第裁76-Z8C011828號
    違反道路交通管理事件裁決書附卷可稽。
  (二)抗告人雖辯稱員警於攔停時，並無當場提出雷射槍螢幕所測
    得數據予抗告人觀看，亦無將提示雷射槍螢幕數據予抗告人
    查看之過程照相舉證，作為舉發違規之依據。然查本案員警
    執勤時，所使用之雷射測速儀未具照相功能，僅顯示速度及
    距離兩種數據，且於國道8號西向10.4公里處攔停抗告人時
    ，已依標準程序拿測速器予抗告人查看等情，業據證人即執
    勤員警洪啟榮、陳威宏於原審結證屬實（見原審卷第20至25
    頁、第27至30頁）。並提出當時自攔停時起至錄音完畢時止
    之錄音光碟為憑，並經原裁定法院勘驗錄音光碟確認：證人
    洪啟榮攔停抗告人後有告知其車輛時速119公里、測距係327
    .5公尺等情（見原審卷第25頁）。參以證人洪啟榮、陳威宏
    為依法執行勤務之員警，與抗告人毫無怨懟，衡情當無自陷
    偽證罪而構詞誣賴抗告人之理，且其所證述之內容核無矛盾
    或違背經驗法則之處，其證詞應可採信。抗告意旨所辯上情
    ，核與卷存事證不相符合，無足採為對其有利之認定。
  (三)又舉發地點前方即國道8號公路西向13公里處及西向11.3公
    里處分別有「最高速限100公里」及「前有測速照相」之警
    示標誌，亦據證人陳威宏證述明確，且有上開現場圖及現場
    照片在卷可參（見原審卷第34頁、第38頁），抗告人即應隨
    時注意自己之行車速限。且測得本件違規超速行駛之雷射測
    速儀，於98年6月16日通過經濟部標準檢驗局國家標準檢驗
    合格，有效期限為99年6月30日，有該局檢定合格證書在卷
    可稽（見原審卷第40頁），應無誤測之可能，足認抗告人確
    有上述超速違規事實。從而抗告人上開抗辯，指摘原裁定不
    當，為無理由，應予駁回。
據上論結，應依道路交通案件處理辦法第26條，刑事訴訟法第412
條，裁定如主文。
中    華    民    國    99    年    9     月    6     日
                  刑事第二庭    審判長法  官  葉居正
                                      法  官  陳春長
                                      法  官  陳欽賢
以上正本證明與原本無異。
不得再抗告。
                                      書記官  李良倩
中    華    民    國    99    年    9     月    6     日

司法院資訊處製作；財團法人民間司法改革基金會備份。
